【裁判字號】    97,交聲,1409
【裁判日期】    980316
【裁判案由】    違反道路交通管理處罰條例聲明異議
【裁判全文】
臺灣桃園地方法院交通事件裁定        97年度交聲字第1409號
原處分機關  交通部公路總局新竹區監理所桃園監理站
異  議  人
即受處分人  甲○○
上列異議人即受處分人因違反道路交通管理處罰條例案件，對於
交通部公路總局新竹區監理所桃園監理站民國97年7 月25日桃監
裁罰字第裁52-DP0000000號違反道路交通管理事件裁決書所為之
處分，聲明異議，本院裁定如下：
    主  文
原處分撤銷。
甲○○汽車駕駛人轉彎時，轉彎車不讓直行車先行，處罰鍰新臺
幣玖佰元，並記違規點數壹點。
    理  由
一、原處分意旨略以：異議人即受處分人甲○○於民國97年3 月
    23日晚上6 時25分，駕駛車號IBR-467 號重型機車，行經桃
    園縣桃園市○○○街與大德二街3 巷口時，轉彎車不讓直行
    車先行，且肇事致人受傷，經桃園縣政府警察局交通隊警員
    填製桃警局交字第DP0000000 號舉發違反道路交通管理事件
    通知單舉發，限於97年7 月16日前至原處分機關即交通部公
    路總局新竹區監理所桃園監理站聽候裁決，嗣異議人於97年
    7 月11日陳述意見認舉發機關所為上開舉發有誤，經原處分
    機關於97年7 月25日以桃監裁罰字第裁52-DP0000000號裁決
    書，認異議人確有違反道路交通管理處罰條例第48條第1 項
    第6 款、第61條第3 項之規定，爰依違反道路交通管理事件
    統一裁罰基準表及道路交通管理處罰條例第48條第1 項第 6
    款、第61條第3 項、63條之規定，處異議人罰鍰新臺幣（下
    同）900元，並計違規點數4 點等語。
二、聲明異議意旨略以：異議人未有上開裁決書所載之轉彎車不
    讓直行車先行以及肇事致人受傷之違規情事，當日伊騎乘機
    車至肇事巷口欲轉彎時，該巷口已停滿兩排車輛擋住其視線
    ，正當伊停車探頭觀看左右有無來車時，突遭直行之由丙○○騎乘且車速極快之機車撞擊，而本件車禍只有其本人腳部
    受傷，至伊搭載之乙○○則未受有任何傷害，是原處分顯有
    不當，為此依法聲明異議等語。
三、按汽車行駛至交岔路口，轉彎車應讓直行車先行，此為道路
    交通安全規則第102 條第1 項第7 款所明定。次按汽車駕駛
    人轉彎時，有轉彎車不讓直行車先行之情形者，處600 元以
    上1,800 元以下罰鍰；汽車駕駛人有第48條情形者，除依原
    條款處罰鍰外，並予記違規點數1 點；又汽車駕駛人，駕駛
    汽車違反道路交通安全規則、第33條之管制規則，因而肇事
    致人受傷者，記違規點數3 點。道路交通管理處罰條例第48
    條第1 項第6 款、第63條第1 項第1 款、第61條第3 項前段
    分別定有明文。
四、經查：
(一)、本件異議人於97年3 月23日晚上6 時25分，騎乘車號IBR-46
    7 號重型機車，行經桃園縣桃園市○○○街與大德二街3 巷
    口左轉時，與直行之丙○○所騎乘車號EVH-452 號機車發生
    擦撞因而肇事之事實，業據異議人及丙○○分別於桃園縣政
    府警察局桃園交通分隊警員稽晨熹詢問時供述明確在卷，有
    桃園縣政府警察局97年10月17日桃警交字第0970090505號函
    檢附之調查筆錄，以及交通事故肇因研判表、道路交通事故
    現場圖、道路交通事故調查報告表、現場照片7 張在卷可稽
    ，上開事實洵堪認定。
(二)、異議人於本件交通事故發生當日警員詢問時已自承：我當時
    騎乘IBR-467 號機車沿桃園市○○○街3 巷由北往南行駛至
    大德二街巷口欲左轉，該巷口有停放車輛擋住視線，當我正
    要左轉時，發現左側忽然有1 輛機車（車號EVH-452 號）沿
    大德二街衝過來，我立即停車，但是仍然被他撞倒，第一次
    撞擊部位是車前頭，我看見對方來車時，距離我約5 至10公
    尺等語；另丙○○於同日警員詢問時亦陳述：我於上述時間
    騎乘車號EVH-452 號輕型機車沿桃園市○○○街由東往大興
    路方向直行行駛，當行駛至大德二街3 巷口時，IBR-467 號
    機車就突然從大德二街3 巷左轉出來，我來不及剎車就與該
    車發生擦撞，當時時速約20至30公里，我車前車輪與對方車
    頭碰撞，車子前置物籃凹陷，右前車殼受損，我沒有受傷等
    語，有上開調查筆錄附卷可按；並經證人丙○○於本院訊問
    時再次證稱：我當時沿大德二街行駛，至大德二街3 巷巷口
    時，甲○○她機車突然出現，我們就撞到等語詳確（見本院
    卷98年1 月23日訊問筆錄）；復參酌卷附交通事故現場照片
    所示，異議人及丙○○所騎乘之機車，分別受有前車輪檔泥
    板處擦撞刮痕及右前側車殼損壞之情形，顯見異議人係騎乘
    機車已駛出上開巷口左轉時，始與丙○○發生擦撞，足認異
    議人駛出巷口左轉彎之際，並未確實觀察無往來車輛後始為
    左轉，致其機車前車輪檔泥板與丙○○所騎乘之機車右前車
    身碰撞而有擦撞刮痕，其有轉彎車未讓直行車先行之違規行
    為應屬明確。異議人辯稱伊當時已停車探頭觀看左右無來車
    ，係丙○○騎乘機車車速極快，始發生車禍云云，要難採信
    。
(三)、再證人丙○○於警詢時已供述本件交通事故發生後，其並未
    受傷，於本院訊問時並證述：甲○○所搭載之乘客乙○○是
    否有受傷我不知道，經質之何以於警詢時陳稱「對方的負載
    人說他腳有扭傷」？則稱：我確定甲○○所載的乘客乙○○
    要趕火車，有可能是那天甲○○打電話給她兒子乙○○之後
    ，才告訴我她兒子腳有扭傷，不是乙○○本人告訴我的等語
    明確（見本院卷98年1 月23日訊問筆錄）。而乙○○亦到庭
    證稱：車禍發生當下覺得右小腿不適，當時要搭火車回臺南
    ，我想傷勢應該沒有大礙，即由我父親載我去搭火車，回去
    後覺得沒有問題，晚上10點多詳細檢查後，才發覺右小腿沒
    有傷勢等語綦詳（見本院卷98年1 月23日訊問筆錄），足認
    本件異議人騎乘機車固有上開所述之違規情事，然並未肇致
    與其發生碰撞之機車騎士丙○○受傷，亦未使其搭載之乘客
    乙○○受傷，均甚為明確。
五、綜上所述，異議人確有於上揭時、地，騎乘機車轉彎時，轉
    彎車不讓直行車之違規行為，原處分機關乃依道路交通管理
    處罰條例第48條第1 項第6 款、第63條第1 項第1 款，及違
    反道路交通管理事件統一裁罰基準及處理細則第43條、第44
    條之規定裁處罰鍰900 元，並記違規點數1 點，經核並無不
    合，異議人此部分之異議，為無理由。惟原處分機關認異議
    人有駕駛汽車違反道路交通安全規則，因而肇事致人受傷之
    違規行為，故依同條例第61條第3 項規定記異議人違規點數
    3 點之部分，因本件車禍事故並未造成丙○○及其搭載之乘
    客乙○○身體上有何傷害，已如前述，則異議人並無前揭原
    處分機關所認定之違規情事，是原處分機關此部分之裁決，
    即有未恰，應認異議人此部分之異議為有理由。從而，原處
    分既有前述不當，應由本院將原處分撤銷，自為裁罰如主文
    所示，以資適法。
六、據上論斷，應依道路交通管理處罰條例第87條第2 項、道路
    交通案件處理辦法第20條前段，裁定如主文。
中    華    民    國    98    年     3    月    16    日
                            交通法庭  法  官  劉淑玲
以上正本證明與原本無異。
如不服本裁定，應於裁定送達後5 日內向本院提出抗告狀。
                                      書記官  黃惠鈴
中    華    民    國    98    年    3     月    17    日


司法院資訊處製作；財團法人民間司法改革基金會備份。
